臺灣臺中地方法院刑事判決　　　　　　　　　　　　　九十年度訴字第二八四三號
　　公　訴　人　台灣台中地方法院檢察署檢察官
　　被　　　告　子○○
　　選任辯護人　陳居亮律師
　　被　　　告　午○○
　　指定辯護人　本院公設辯護人　壬○○
右列被告因懲治盜匪條例等案件，經檢察官提起公訴（九十年度偵字第一九○九八號
），及同署檢察官移送併辦（九十一年度偵字第一七四七號），本院判決如左：
    主  文
子○○共同連續意圖為自己不法之所有，攜帶兇器搶奪他人之動產，處有期徒刑壹年
參月；又共同連續意圖為自己不法之所有，攜帶兇器以強暴，至使不能抗拒，而使他
人交付其物，處有期徒刑柒年柒月。應執行有期徒刑捌年陸月。
午○○共同意圖為自己不法之所有，攜帶兇器搶奪他人之動產，處有期徒刑壹年壹月
；又共同連續意圖為自己不法之所有，攜帶兇器以強暴，至使不能抗拒，而使他人交
付其物，處有期徒刑柒年陸月。應執行有期徒刑捌年參月。
扣案之黑色金屬玩具手槍壹支、子彈彈殼三顆，均沒收。
    事  實
一、緣子○○、午○○二人因經濟狀況不佳，子○○乃於民國（下同）九十年十月初
    某日，向午○○提議犯案，由子○○提供足以對人之身體安全產生危害之兇器黑
    色金屬玩具手槍一支及子彈彈殼三顆（經鑑驗結果均不具殺傷力），並商議就犯
    罪所得現金部分二人平分，若有搶得行動電話則就變賣後所得再平分。子○○竟
    意圖為自己不法所有，基於概括之犯意，先於九十年九月二十四日凌晨二時許
    ，在台中市○○路與櫻花路口，子○○基於冒用員警職權之概括犯意，騎乘車牌
    號碼不詳之重型機車一台，叫住當時正騎著機車之辛○○停到路邊去，辛○○當
    時因未戴有安全帽，復見到子○○露出置於腰際之上揭玩具手槍，誤以為子○○
    係員警，子○○冒以員警之身分，要求辛○○出示身分證件，否則即要開發罰單
    ，辛○○因而將證件提出，子○○復要求辛○○將機車置物箱及其背包打開，並
    取走辛○○之皮包一只（內有新台幣（下同）三千五百元、駕駛執照、軍人身分
    證等物），辛○○發覺有異欲取回上揭皮包，子○○告知與之一同回警察局後再
    將皮包返還，趁辛○○不備之際，即騎上機車加速駛離而搶奪該皮包，以供己用
    ；復於九十年十月十九日五時許，承前搶奪之概括犯意，和與之有犯意聯絡之
    某姓名、年籍不詳之成年男子，在台中市○○路與南京路口，二人共同騎乘車牌
    號碼不詳之機車一部，以問路為由將甲○○攔下，子○○下車後，先將甲○○之
    機車熄火，趁甲○○錯愕之際，搜索甲○○之身體，自甲○○之右後口袋取走八
    百元，甲○○不及抗拒，二人旋即騎乘機車逃逸；於九十年十月二十日十三時
    三十分許，在台中縣大里市○○路與益民路口，子○○基於前開搶奪及冒用員警
    職權之概括犯意，和與之有犯意聯絡之午○○，共同騎乘機車，先將姓名、年籍
    不詳之成年男子攔下，以要認人為由，要求提示證件，且將腰際之手槍露出，使
    該名男子誤以為子○○、午○○為員警，子○○先佯稱欲查看該名男子行動電話
    內之電話簿以查知其身分，該名男子因而拿出其所有之序號000000000
    000000號，NOKIA廠牌三三一○型之行動電話一支，子○○、午○○趁該
    名男子不備之際，即騎乘機車逃逸。
二、子○○、午○○另共同意圖為自己不法之所有，並基於強盜之概括犯意聯絡，而
    為下列之強盜犯行，於九十年十月十二日二十二時三十分許，在台中縣潭子鄉
    ○○路與三社路口，子○○、午○○共同騎乘車牌號碼ＮＲＥ─○八七號重型機
    車一部（未懸掛車牌，係不知情之王聖博所有，交予午○○保管），以要認人為
    由，將當時分別騎乘二部機車之巳○○、丙○○、邱秉鋐攔下，子○○要求巳○○告知所騎乘機車之車主身分證號碼，巳○○因無法聯絡到車主，子○○、午○○稱要用機車搭載巳○○前去打電話，為丙○○、邱秉鋐阻止，子○○因而拿出
    上開足以對人之身體安全產生危害之兇器玩具手槍一把指向巳○○、丙○○、邱
    秉鋐，午○○並將巳○○、丙○○、邱秉鋐強拉至田裡，子○○再將手槍交予午
    ○○，午○○以槍托毆巳○○、丙○○、邱秉鋐等人之背部（未成傷），並嚇令
    渠等將身上之財物交出，以此強暴方法至使巳○○、丙○○、邱秉鋐三人不能抗
    拒，巳○○交付一千五百元、電話號碼0000000000號，序號0000
    0000000000號之NOKIA廠牌行動電話一支，丙○○交付四百元，邱秉
    鋐交付電話號碼0000000000號NOKIA廠牌三三一○型行動電話一支；
    於九十年十月十四日凌晨一時許，在台中市○○路「都會公園」旁，子○○、
    午○○駕駛車牌號碼不詳之紫色三菱廠牌自用小客車一部，先向乙○○、丑○○
    、庚○○、丁○○、辰○○、卯○○問稱，渠等是否有打其弟弟，午○○隨即自
    腰際取出前揭手槍，嚇令乙○○等人拿出證件，並命乙○○等人一次二人進入車
    內，輪流進入車內，子○○在車內令渠等將身上財物交出，午○○則在車外看管
    其他四人，以此脅迫之方法至使乙○○等六人不能抗拒，乙○○交付二千二百元
    、序號00000000000000號NOKIA廠牌三三一○型行動電話一支、
    庚○○交付NOKIA廠牌八二五○型行動電話一支、丁○○交付四元、NOKIA廠牌八
    二一○型行動電話一支、辰○○交付一百元、MOTORO－LA廠牌Ｖ八○八八型行動
    電話一支、卯○○交付一千三百元，得手後，子○○、午○○為防乙○○等人追
    趕，基於妨害自由之犯意，先將乙○○等人之機車鑰匙取走，使乙○○等人無法
    自由離去，另再強押庚○○上車行駛約二百公尺之路程後，才讓庚○○下車，以
    此方式剝奪庚○○之行動自由；於九十年十月十四日凌晨二時許，在台中市○○○街與大墩路口，子○○、午○○與未○○（另案由本院審理中）共同駕駛未
    ○○所有車牌號碼Ｘ九─四○三六號綠色三菱廠牌自用小客車（未懸掛車牌），
    子○○、午○○承前開強盜之概括犯意，見戊○○與三名姓名、年籍不詳之成年
    男子站在路旁，子○○、午○○下車，未○○留在車上，子○○先問戊○○等人
    是否為「阿忠」，並要求渠等將身分證件拿出，其中僅有一名不詳姓名、年籍之
    人提出證件，子○○、午○○基於妨害自由之犯意，未○○則基於幫助妨害自由
    之犯意，未○○先下車留在原地，而提供其所有之上開自用小客車予子○○、午
    ○○，子○○喝令戊○○及另二名姓名、年籍不詳之成年男子搭乘該自用小客車
    ，戊○○等人因誤認子○○、午○○為員警，故坐上該車，由午○○駕車至二百
    公尺外之台中向上路巨蛋球場預定地，子○○再將戊○○三人叫出車外，問渠等
    何人為「阿忠」，子○○並掏出上開手槍，抵住戊○○之腰部，以此脅迫之方法
    至使戊○○等人不能抗拒，因該二名男子身上並無財物，子○○始僅自戊○○身
    上取走序號000000000000000號MOTOROLA廠牌Ｖ八○八八型行動
    電話一支；於九十年十月十五日三時許，在台中市○○路與忠明南路口（忠明
    南路地下道），子○○、午○○共同騎乘車牌號碼不詳之機車一部（未懸掛車牌
    ），攔下癸○○後，午○○從腰際拿出上開手槍，作勢欲毆打癸○○，以此脅迫
    之方法至使癸○○不能抗拒，午○○即自癸○○身上取走八千元、機車鑰匙一支
    等物；於九十年十月二十日十三時許，在台中縣大里市○○路與大明路口（大
    買家購物中心前），子○○、午○○將己○○、王家麟攔下，以要認人為由，喝
    令脅迫王家麟出示身分證，因王家麟未帶證件，復要求查看王家麟所騎乘之機車
    置物箱，並脅迫己○○將皮包及行動電話拿出，以便查看身分，以此方式使王家
    麟、己○○行上開無義務之事。嗣己○○發覺有異，欲將所有物品取回，子○○
    即將腰際之手槍亮出，以此脅迫之方法至使己○○不能抗拒，子○○即自該皮包
    內取走一千元及電話號碼0000000000號，序號0000000000
    00000號NOKIA廠牌三三一○型行動電話一支，並嚇令己○○不得靠近，否
    則要毆打己○○，己○○不從而走近子○○，午○○即以手勾住己○○之頸部，
    再毆打己○○之腹部一下（未成傷）後，子○○、午○○始離去；於九十年十
    月二十日十六時三十分許，在台中市○○路與五常路口之某家泡沬紅茶店旁，子
    ○○、午○○將申○○、寅○○攔下，冒稱己為員警，問申○○、寅○○二人是
    否有吸毒，並要求帶同驗尿，子○○、午○○將申○○、寅○○二人分別帶開，
    問渠等是否曾得罪他人，並要求提出證件，申○○、寅○○因誤認子○○、午○○二人為員警，申○○即拿出證件、五百元及NOKIA廠牌八八五○型號之行動電
    話一支，寅○○則拿出證件及五千元置於桌面，子○○、午○○再要求申○○、
    寅○○打電話叫朋友出來解決事情，申○○、寅○○見情形有異，欲取回上開物
    品，子○○即拿出上開手槍，並拉手槍之滑套，以此脅迫之方法至使申○○、寅
    ○○不能抗拒，而取走申○○所有之五百元、NOKIA廠牌八八五○型號之行動電
    話一支，及寅○○所有之五千元。
    嗣於九十年十月二十日十六時四十五分許，在台中市○○路篤行國小前，因子○○、午○○二人騎乘未懸掛車牌之前開機車，經警察攔檢盤查後而查獲上情，並
    扣得犯罪所得之現金五千五百元（已發還申○○、寅○○）、行動電話三支（分
    別為申○○、己○○領回，僅餘一支）、及子○○所有供犯罪所用之黑色金屬玩
    具手槍一支、子彈彈殼三顆，午○○並主動交出其因搶得而置於家中之行動電話
    一支（業由乙○○領回）。
三、案經臺中市警察局第一分局報告台灣台中地方法院檢察署檢察官偵查起訴，及台
    中港務警察所報告同署檢察官移送併辦。
    理  由
一、訊據被告子○○、午○○二人固坦承於事實欄一編號、事實欄二編號、、
    、、時間、地點取得被害人巳○○等人之財物，惟辯稱：伊等並未聲稱自
    己是員警，可能是被害人看到槍枝，所以才會主動地將財物拿出，伊等犯案過程
    中不會去傷害被害人云云；被告子○○矢口否認有為事實欄一編號、，被告
    二人均否認有為事實欄二編號之犯行，均辯稱：伊等未曾在地下道犯案，且從
    未有搶得如此多之金額云云；另被告子○○辯稱：伊犯案時不會找老人家作為對
    象，且伊不曾自己一人犯案云云。經查：
（一）就事實欄一編號、事實欄二編號、、、、犯行部分：被告二人雖
      辯稱：就事實欄一編號、事實欄二編號、犯案過程中，伊等並未聲稱自
      己是員警，犯案過程中均是被害人主動拿出財物，可能是被害人看到槍枝，所
      以才會如此做，且伊等於事實欄二編號、、犯案過程中不曾去傷害被害
      人等云云。惟查：
（１）被告二人雖辯稱：就事實欄一編號、事實欄二編號、犯案過程中，伊等
      並未聲稱自己是員警云云。然查：上開事實業據被害人戊○○、申○○、寅○○於警訊、偵查中指述綦詳，另就事實欄二編號之犯案過程，亦經另案被告
      未○○於本院審理時陳明在卷。而扣案之黑色金屬玩具手槍一把及子彈彈殼三
      顆經送內政部警政署刑事警察局鑑驗，結果認送鑑改造手槍壹枝，認係仿ＳＩ
      Ｇ  ＳＡＵＥＲ廠Ｐ２２０型半自動手槍製造之金屬玩具手槍，經檢視，未發
      現有改造情形，槍管內具阻鐵，無法供發射彈丸使用，認不具殺傷力。送鑑改
      造子彈三顆，實均係玩具金屬彈殼，有該局九十年十一月十三日刑鑑字第二○
      六七七三號鑑驗通知書一件附卷可稽。惟上開手槍經本院當庭勘驗，該手槍為
      鐵製，質地沈重，外觀酷似真槍，足堪使人誤認為真槍。被告等辯稱：伊等並
      未聲稱身分為警察云云，惟被告二人曾於事實欄二編號之犯行中自稱為「刑
      事」（台語），並稱為查證被害人申○○、寅○○二人是否有吸食毒品，要帶
      去驗尿等節，已據被害人寅○○於偵查中指述明確（見偵查卷第一三四頁正面
      ），另被告二人以查驗身分為由，並故意露出其所攜帶之手槍，要求被害人戊○○、申○○、寅○○等人提出證件之行為，足以使被害人等誤認被告二人係
      員警執行職務甚明，此外，並有扣案之序號000000000000000
      號之行動電話一支可稽，及贓物領據三紙在卷可憑，是被告二人上揭所辯：伊
      等未冒以員警之名義云云，實不足採信。
（２）被告二人辯稱：伊等於事實欄二編號、、犯案過程中不曾去出手傷害被
      害人等，伊等於事實欄二編號犯案過程中僅載走庚○○一小段路，目的是為
      了將機車鑰匙還給其餘之被害人云云。惟查：上開事實，業據被害人巳○○、
      丙○○、邱秉鋐、乙○○、丑○○、庚○○、丁○○、辰○○、卯○○、己○○於警訊中指述歷歷；被害人巳○○於本院審理時陳稱：當天其與丙○○、邱
      秉鋐三人要去逛夜市，被告二人就騎機車過來，說有事情要問其等，所以其等
      把機車靠路邊停，被告子○○問其騎的那台機車有無證件，他說那台機車很像
      他朋友的車，其告訴被告這台機車是其舅舅的，被告要其打電話給其舅舅，說
      要問身分證字號，其打電話但沒有打通，被告子○○叫被告午○○帶其到另外
      的地方去打電話，邱秉鋐說查機車沒有必要把人帶走，被告子○○對邱秉鋐說
      這件事關你什麼事，然後就把放在腰際的槍整把拿出來，被告午○○本來在機
      車上面，然後被告午○○就下車，把其等三人拉到田裡去，被告子○○把槍拿
      出來的時候用槍指著其等三人，被告午○○把其等拉到田裡去時，子○○就把
      槍拿給午○○，午○○用槍打其等三人，是用槍托打背部，被打幾下忘記了，
      其等三人都有被打（見本院九十年十二月十七日訊問筆錄）；被害人己○○於
      本院審理時指稱：當天伊被王家麟載，共乘一台機車，在台中市○○路上等紅
      綠燈，被告子○○走過來，跟王家麟說要認人，子○○對他說昨晚有無在ＫＴ
      Ｖ與人家打架，叫他把身分證拿出來看，王家麟說沒有帶，然後子○○說要看
      機車的置物箱，王家麟也打開給被告看，但是裡面沒有證件，被告看置物箱沒
      有東西後就對伊說有沒有王家麟的證件，伊說沒有，子○○看伊口袋裡面有東
      西，就叫伊把口袋裡面的東西拿出來，伊把手機拿出來後，被告就叫伊按有無
      王家麟這朋友的電話，被告說要看伊證件，伊將皮包拿出，被告就拿走皮包及
     手機，當伊想把皮包及手機拿回來，被告子○○就把插在腰際的槍亮給伊看，
      當時被告子○○穿襯衫，把襯衫拿開一點給伊看，伊有看到一半的手槍，就不
      敢上前拿回皮包及手機，被告午○○勾住伊脖子把伊帶到旁邊去，伊看到子○○去找王家麟對他說話，在王家麟的面前打開伊的皮包，抽走一千元，再把皮
      包及手機放在王家麟胸前的口袋，子○○帶著王家麟走離伊大概約五十公尺的
      地方，子○○叫伊不能過去，不然就要打伊，被告午○○騎機車跟著過去，所
      以伊就在原地看被告二人，後來被告子○○拿皮包給被告午○○翻，所以伊走
      過去看看，被告午○○先勾住伊脖子打腹部一下，然後就叫伊到旁邊的地方去
      ，不要再過來（見本院九十年十二月十七日訊問筆錄）等語明確，足見被告二
      人於上開時、地確實曾毆打被害人巳○○、丙○○、邱秉宏、己○○等人。又
      被告等辯稱：伊等是為了還機車鑰匙予被害人乙○○等人，方將被害人庚○○
      載走云云。惟被害人乙○○於本院審理時陳稱：被告二人一開始向其等問話時
      就先把機車鑰匙取走，被告二人將庚○○載走一段路，當時其等位置在山坡頂
      端，被告二人將庚○○載至山坡底下，讓庚○○自己走回來，當日因為丑○○
      身上的行動電話沒有被拿走，所以丑○○打電話去叫朋友來幫忙推車回家（見
      本院九十一年二月五日訊問筆錄）等語明確，是被告等應係避免被害人乙○○
      等人追至，故將被害人之機車鑰匙取走，並強押被害人庚○○搭乘被告之車輛
      ，而限制被害人庚○○等人之行動自由。此外，並有卷附之贓物領具二紙可憑
      。被告前揭所辯，尚不足採信。
（３）另事實欄二編號、二件犯行，被害人乙○○等與被害人戊○○雖均指稱：
      該二案之犯罪時間均為九十年十月十四日凌晨一時三十分許，但查：被告二人
      對於曾為該二件犯行坦承在卷，事實欄二編號另案被告未○○於本院審理中
      陳稱：九十年十月十三日晚上十點多左右，被告二人一起至伊台中市○○路之
      租屋處找伊，說要一起出去玩，那時侯伊才將車子改裝過，可能在十月十三日
      晚上（星期六）出去飆車，伊與被告在一家ＰＵＢ外遇到被害人戊○○等人，
      被告二人說要借車載走被害人戊○○等人，因為車坐不下，伊在原地等，大約
      十幾分鐘後，被告才回來載伊，之後就直接回青海路租屋處，當日被告二人並
      無另外再向伊借車（見本院九十一年三月十三日審理筆錄）等語；而被告二人
      於本院審理時曾陳稱：如果是向未○○借車時，未○○都會跟在旁邊，印象中
      曾向別人借過一次車，可能是該次借車時犯案（見本院九十一年三月十三日審
      理筆錄）；又被害人乙○○於本院審理時陳稱：九十年十月十三日其等一起去
      看車展，自友人家出來時約九十年十月十四日凌晨零時餘許，騎機車至案發地
      點約二十分鐘，在案發地點這裡聊一下天，不久就遇見被告二人，案發過程約
      十餘分鐘（見本院九十一年二月五日訊問筆錄），被害人戊○○於警訊中陳稱
      ：被告二人搶走行動電話後，命其在原地等十五分鐘，後來其先以電話報案，
      再至台中市警察局第四分局黎明派出所製作筆錄（見偵查卷第二十一頁）等語
      ，而該報案紀錄為九十年十月十四日凌晨四時五十分，即為製作筆錄之時間，
      有報案紀錄乙紙在卷可參，復參諸上開二案之犯罪地點相隔不遠，依一般車程
      約需十餘分鐘即可到達，且案發當時，正值深夜，路況良好等情以觀，九十年
      十月十三日二十二時許，被告二人與另案被告未○○一同搭乘未○○所有之上
      開自用小客車欲前去飆車，被告二人於飆車之過程中曾向某不詳之人借用一輛
      紫色之三菱廠牌之自用小客車，於九十年十月十四日凌晨一時許，先犯事實欄
      二編號該件，之後將車返還該人後，再搭乘未○○所有之上開自用小客車，
      於九十年十月十四日凌晨二時許，再犯事實欄二編號該件犯行。
（二）就事實欄一編號、、事實欄二編號之犯行部分：被告子○○矢口否認有
      為事實欄一編號、，被告二人均否認有為事實欄二編號之犯行，然查：
      上揭事實業據被害人辛○○、甲○○、癸○○於警訊中指述明確，且被害人辛○○於本院審理時指稱：當日伊與被告子○○面對面，被告子○○頭戴著只有
      帽子而沒有遮風罩的半罩式安全帽，面對面的時間約有五至十分鐘（見本院九
      十一年一月二十九日訊問筆錄）等語，被害人甲○○於偵查中陳稱：案發當日
      其騎乘機車，被告子○○及一名男子騎機車，超車問路，其說不知道，被告子
      ○○就下車摸其身體，在其後口袋摸到八百元拿走，就騎機車走了，其能確定
      子○○是當初下車之人，另一人坐在車上戴安全帽看不清楚（見偵查卷第一二
      四頁）；另被害人癸○○於警訊中指稱：伊在新聞報導上看到警方查獲被告後
      ，才至警察局指認被告，因為當日被告二人並未蒙面，且與伊面對面約有三分
      鐘之久，故伊能確定就是被告二人持槍強盜伊財物（見偵查卷第一○七頁）等
      語明確。又被害人等與被告二人素不相識應無任意攀誣之必要。是被告二人辯
      稱，並未為上開犯行云云，顯係事後圖卸刑責之詞，委無足採。是本件事證明
      確，被告二人之犯行洵堪認定，應予依法論科。
二、按被告子○○、午○○所持以犯案之黑色金屬玩具手槍一支及子彈彈殼三顆，雖
    經鑑驗之結果不具殺傷力已如前述，惟該手槍為鐵製，質地沉重，客觀上足以對
    人之生命、身體、安全構成威脅，具有危險性，自可供作凶器使用，業據本院當
    庭勘驗屬實，是核被告子○○就事實欄一編號、被告子○○、午○○就事實欄
    一編號所為，係犯刑法第三百二十六條第一項之加重搶奪罪，被告子○○就事
    實欄一編號、被告子○○、午○○就事實欄一編號部分另犯刑法第一百五十
    八條第一項僭行公務員職權罪（公訴人漏未論列），被告子○○就事實欄一編號
    所為，係犯刑法第三百二十五條第一項普通搶奪罪；又就事實欄二犯行部分，
    上開手槍，外觀酷似真槍，被告等持之冒充真槍，用以脅迫被害人，甚至持槍毆
    打被害人之強暴方式，以一般人在同一情狀之下，客觀上顯足以抑制被害人之自
    由意識，使達於不能抗拒之程度（參照最高法院八十年度台上字第二一八三號、
    八十一年度台上字第三一六五號判決），次按懲治盜匪條例已於九十一年一月三
    十日經總統公布廢止，並同時公布修正刑法第三百三十條，於九十年二月一日生
    效。被告二人攜帶兇器強盜，原先應係犯廢止前懲治盜匪條例第五條第一項第一
    款之罪，該條項規定：「意圖為自己或第三人不法所有，以強暴、脅迫、藥劑、
    催眠術或他法致使不能抗拒，而取他人之物或使其交付者，處無期徒刑或七年以
    上有期徒刑」，而修正後之刑法第三百三十條第一項則規定：「犯強盜罪而有第
    三百二十一條第一項各款情形之一者，處七年以上有期徒刑」，比較新舊法之規
    定，以修正後之刑法第三百三十條第一項規定較有利於被告，依刑法第二條第一
    項前段之規定，自應適用修正後之刑法（參最高法院刑事庭會議決議），是被告
    二人前揭所為，係犯強盜罪而有刑法第三百二十一條第三款所列之攜帶兇器之情
    形，應係犯新修正之刑法第三百三十條第一項之加重強盜罪。被告二人就事實欄
    二編號、部分，另犯刑法第三百零二條第一項剝奪他人行動自由罪（公訴人
    漏未論列）；就事實欄二編號、部分，又犯刑法第一百五十八條第一項僭行
    公務員職權罪；就事實欄二編號部分犯刑法第三百零四條第一項強制罪。被告
    二人就事實欄一編號之加重搶奪犯行、事實欄二強盜犯行間，被告子○○與某
    姓名、年籍不詳之成年男子，就事實欄一編號之加重搶奪犯行間，有犯意聯絡
    、行為分擔，均為共同正犯。被告二人就事實欄二編號，以一加重強盜行為，
    同時侵害被害人巳○○、丙○○、邱秉鋐；就事實欄二編號以一加重強盜及妨
    害自由之行為，同時侵害被害人乙○○、丑○○、庚○○、丁○○、辰○○、卯
    ○○；就事實欄二編號以一加重強盜及妨害自由之行為，同時侵害被害人戊○○及另二名不詳姓名、年籍之成年男子；就事實欄二編號以一強制之行為，同
    時侵害被害人己○○、王家麟；就事實欄二編號以一加重強盜之行為，同時侵
    害被害人申○○、寅○○，屬同種想像競合，應從一重之加重強盜罪、妨害自由
    罪、強制罪處斷。被告子○○所涉多次普通搶奪及加重搶奪犯行，被告子○○、
    午○○所涉多次僭行公務員職權、剝奪他人行動自由及加重強盜犯行，均時間緊
    接，所犯構成要件相同，顯各基出於概括犯意為之，均為連續犯，應依刑法第五
    十六條之規定加重其刑，就搶奪犯行部分從一重之加重搶奪罪，就加重強盜犯行
    部分，因被告等於事實欄二編號，曾以槍托毆打被害人等，情節較重，是加重
    強盜犯行部分，從情節較重之攜帶兇器以強暴至使不能抗拒，而使他人交付其物
    罪論處。又事實欄二編號部分，雖未據公訴人起訴，惟此部分與上開已起訴之
    強盜犯行間，有連續犯裁判上一罪之關係，本院自應予以審酌。另公訴人雖認事
    實欄二編號、部分，被告二人所為係犯刑法第三百二十九條之準強盜罪。惟
    按刑法第三百二十九條之準強盜罪係以被告竊盜或搶奪被害人後，因防護贓物、
    脫免逮捕或湮滅罪證，而當場施以強暴、脅迫，始該當準強盜罪責。然事實欄二
    編號被害人己○○係因被告二人要求確認身分，而脅迫被害人己○○提出皮包
    及行動電話，被害人己○○當時亦以為被告二人要求提出皮包及行動電話之目的
    僅在確認其身分，故將皮包及行動電話交予被告子○○查看，該皮包、行動電話
    仍應認係在被害人己○○之實力支配下，嗣因被害人己○○察覺有異，欲取回上
    揭物品，被告子○○方露出手槍，至使被害人己○○受此脅迫，不能抗拒，被告
    子○○始自被害人己○○之皮包中取走一千元及行動電話；事實欄二編號被害
    人申○○、寅○○係因誤認被告二人為員警，為證明其身分，故將證件及身上之
    財物擺置於桌上，作為辨示身分所用，是該等財物仍在被害人申○○、寅○○之
    實力支配下，嗣因被害人欲取回上揭物品時，被告子○○即掏出手槍至使被害人
    受此脅迫，不能抗拒，被告二人再將被害人之物品取走，核與刑法第三百二十九
    條之構成要件尚有未符，且起訴之此部分準強盜之事實與加重強盜之事實，其社
    會基本事實並非同一，不得變更起訴法條，惟此二部分之犯行，因與起訴之加重
    強盜罪行間，有連續犯裁判上一罪之關係，是本院仍應予以審酌，併此敘明。另
    被告二人所犯上開僭行公務員職權罪與加重搶奪罪二罪名間，上開僭行公務員職
    權罪、剝奪他人行動自由罪、強制罪及加重強盜罪間，分別有方法、結果之牽連
    關係，均屬牽連犯，依刑法第五十五條之規定，分別從一重之加重搶奪罪、加重
    強盜罪處斷。被告二人所犯加重搶奪罪、加重強盜罪二罪間，犯意各別，行為互
    殊，應予分論併罰。爰審酌被告二人年輕力壯，竟不思以正當途徑獲致生活花費
    ，反以搶奪、強盜之不正方法獲取財物花用，惡性非輕，被告二人行搶時雖未對
    被害人身體有所重大傷害，被害人因此所受之財物損失亦非重，然其等之強盜犯
    行對被害人心理之威脅及傷害甚巨，被告子○○為主導地位，暨被告等犯罪後坦
    承部分，尚有悔意，且念及被告二人並無前科，因一時失慮致犯本件犯行等一切
    情狀，分別量處如主文所示之刑，並定其應執行刑，以資懲儆。至扣案黑色金屬
    玩具之手槍一支、子彈彈殼三顆，為被告子○○所有，供被告二人犯罪所用之物
    ，業據被告二人陳明在卷，爰依刑法第三十八條第一項第二款，宣告沒收。
三、另公訴人雖認事實欄一編號被告子○○、事實欄一編號、事實欄二編號被
    告二人所為，另涉犯刑法第三百零四條第一項之強制罪嫌，惟前揭事實欄一編號
    、、事實欄二編號之犯案過程中，事實欄一編號之被害人甲○○為被告
    子○○攔下問路，雖將被害人之機車熄火，惟並未為任何強暴或脅迫之方式，使
    被害人甲○○為何無義務之事或行使權利；事實欄一編號及事實欄二編號被
    害人等之所以提示證件，係因誤認被告二人為員警，並非因被告二人為何強暴或
    脅迫之行為，已如前述，此部分爰應為無罪之諭知，惟公訴人認此部分與上開加
    重搶奪罪間，或加重強盜罪間有方法、結果之牽連犯裁判上一罪之關係，是此部
    分爰不另為無罪之諭知；又公訴人認被告午○○另涉犯上開事實欄一編號之搶
    奪犯行，惟被告午○○堅決否認有為該項犯行，且查：被害人甲○○於偵查中陳
    稱：其能確定子○○是當初下車之行搶之人，另一人坐在車上戴安全帽看不清楚
    ，已如前述，此外復查無其他積極證據足資證明被告午○○確有為該件搶奪犯行
    ；另公訴人認被告二人另涉犯起訴書附表一編號三之犯行，惟被告二人辯稱：起
    訴書表一編號三與編號八為同一件犯行等語，經查：起訴書附表一編號三與編號
    八，犯罪所得均同為NOKIA廠牌三三一○型之行動電話，而扣案之行動電話四支
    ，業由被害人乙○○、己○○、申○○領回，有贓物領具三紙附卷可憑，僅餘一
    支NOKIA廠牌三三一○型之行動電話，是被告等所辯，起訴書表一編號三與編號
    八為同一件犯行等語尚可堪信，此二部分爰應為無罪之諭知，惟公訴人認此部分
    與上開加重搶奪罪間，有連續犯裁判上一罪之關係，是此部分爰不另為無罪之諭
    知，末此敘明。
據上論結，應依刑事訴訟法第二百九十九條第一項前段，刑法第二條第一項前段、第
二十八條、第五十六條、第一百五十八條第一項、第三百零二條第一項、第三百零四
條第一項、第三百二十五條第一項、第三百二十六條第一項、修正後第三百三十條第
一項、第五十五條、第三十八條第一項第二款、第五十一條第五款，判決如主文。
中      華      民      國      九十一      年      三    月  二十七    日
                                臺灣臺中地方法院刑事第六庭
                                    法    官  劉  麗  瑛
右正本證明與原本無異。
如不服本判決，應於送達後十日內向本院提出上訴狀 （須附繕本） ，上訴於台灣高等
法院台中分院。
                                    書記官
中      華      民      國      九十一      年      三    月  二十七    日
附錄論罪科刑法條
刑法第一百五十八條
冒充公務員而行使其職權者，處三年以下有期徒刑、拘役或五百元以下罰金。
冒充外國公務員而行使其職權者，亦同。
刑法第三百零二條
私行拘禁或以其他非法方法，剝奪人之行動自由者，處五年以下有期徒刑、拘役或三
百元以下罰金。
因而致人於死者，處無期徒刑或七年以上有期徒刑，致重傷者，處三年以上十年以下
有期徒刑。
第一項之未遂犯罰之。
刑法第三百零四條
以強暴、脅迫使人行無義務之事或妨害人行使權利者，處三年以下有期徒刑、拘役或
三百元以下罰金。
前項之未遂犯罰之。
刑法第三百二十五條
意圖為自己或第三人不法之所有，而搶奪他人之動產者，處六月以上五年以下有期徒
刑。
因而致人於死者，處無期徒刑或七年以上有期徒刑，致重傷者，處三年以上十年以下
有期徒刑。
第一項之未遂犯罰之。
刑法第三百二十六條
犯前條第一項之罪，而有第三百二十一條第一項各款情形之一者，處一年以上七年以
下有期徒刑。
前項之未遂犯罰之。
修正後刑法第三百三十條
犯強盜罪而有第三百二十一條第一項各款情形之一者，處七年以上有期徒刑。
前項之未遂犯罰之。
